【裁判字號】    99,交簡上,119
【裁判日期】    990730
【裁判案由】    過失傷害
【裁判全文】
臺灣板橋地方法院刑事判決           99年度交簡上字第119號
上  訴  人
即  被  告  甲○○
上列被告因過失傷害案件，不服本院98年度交簡字第5341號中華
民國99年2 月26日所為第一審簡易判決（聲請簡易判決處刑案號
：98年度偵字第21500 號），提起上訴，本院管轄之第二審合議
庭判決如下：
    主  文
上訴駁回。
    事  實
一、甲○○於民國98年7 月6 日上午6 時47分許，騎乘車牌號碼
    KV5-386 號機車，沿臺北縣永和市○○街68巷道路，由西向
    東方向直行，於行經該巷與竹林路124 巷交岔路口時，本應
    注意遵守「禁止進入」之交通標誌指示，並應注意車前狀況
    ，隨時採取必要之安全措施，而依當時天候晴、有日間自然
    光線、柏油道路無缺陷、無障礙物、視距良好等情況，並無
    不能注意之情事，竟疏未注意竹林路124 巷另一側之中興街
    68巷為設有「禁止進入」交通標誌之單行道，亦未注意車前
    狀況，貿然駛入上開交岔路口欲直行中興街68巷，適有亦疏
    未注意左方車應禮讓右方車先行之乙○○騎乘車牌號碼FD
    7-542 號機車，沿臺北縣永和市○○路124 巷道路駛入該交
    岔路口，兩車相撞並均人車倒地，致乙○○受有肩及上臂擦
    傷及挫傷、疑右肩峰鎖骨韌帶受傷、臉部擦傷及雙腳擦傷及
    挫傷之傷害，甲○○則受有左肩鎖骨粉碎性骨折、左肺部輕
    微血胸之傷害（乙○○所涉過失傷害犯行，業經本院以98年
    度交簡字第5341號判處拘役30日確定）。
二、案經乙○○訴由臺北縣政府警察局永和分局移送臺灣板橋地
    方法院檢察署檢察官聲請簡易判決處刑。
    理  由
一、按被告以外之人（包括證人、鑑定人、告訴人、被害人及共
    同被告等）於審判外之陳述雖不符刑事訴訟法第159 條之1
    至之4 等4 條之規定，而經當事人於審判程序同意作為證據
    ，法院審酌該言詞陳述或書面陳述作成時之情況，認為適當
    者，亦得為證據；當事人、代理人或辯護人於法院調查證據
    時，知有刑事訴訟法第159 條第1 項不得為證據之情形，而
    未於言詞辯論終結前聲明異議者，視為有前項之同意，同法
    第159 條之5 定有明文。立法意旨在於傳聞證據未經當事人
    之反對詰問予以核實，原則上先予排除。惟若當事人已放棄
    反對詰問權，於審判程序中表明同意該等傳聞證據可作為證
    據；或於言詞辯論終結前未聲明異議，基於尊重當事人對傳
    聞證據之處分權，及證據資料愈豐富，愈有助於真實發見之
    理念，且強化言詞辯論主義，使訴訟程序得以順暢進行，上
    開傳聞證據亦均具有證據能力。經查，被告甲○○及檢察官
    於本院審理中，均同意下列經本院調查之證據方法有證據能
    力，本院審酌上開證據亦無非法取供等不法情形，認本案經
    調查之證據均有證據能力，合先敘明。
二、訊據被告甲○○矢口否認有何過失傷害犯行，辯稱：是告訴
    人乙○○騎車速度太快而撞到伊，伊受有很嚴重的傷勢，並
    沒有行車過失云云。經查：
（一）被告於上揭時地，騎乘騎乘車牌號碼KV5-386 號機車與告
      訴人騎乘之車牌號碼FD7-542 號機車相撞，致告訴人受有
      肩及上臂擦傷及挫傷、疑右肩峰鎖骨韌帶受傷、臉部擦傷
      及雙腳擦傷及挫傷之傷害等情，業據證人即告訴人乙○○
      於警詢中證述明白（98年度偵字第21500 號卷第9-11頁）
      ，並有財團法人佛教慈濟醫院臺北分院診斷證明書、臺北
      縣政府警察局永和分局交通分隊事故現場草圖、道路交通
      事故調查報告表、道路交通事故調查報告表（一）、（二
      ）各1 份及現場暨車損照片16幀附卷可參（上揭偵查卷第
      16-34 頁），堪信為真實。
（二）按駕駛人駕駛汽車，應遵守道路交通標誌、標線、號誌之
      指示，並服從交通指揮人員之指揮；又汽車行駛時，駕駛
      人應注意車前狀況，並隨時採取必要之安全措施，道路交
      通安全規則第90條、第94條第3 項分別定有明文。被告駕
      駛汽車自應遵守此等規定，而當時天候晴、有日間自然光
      線、柏油道路無缺陷、無障礙物、視距良好，此有道路交
      通事故調查報告表、道路交通事故調查報告表（一）1 份
      在卷可參，顯然並無不能注意之情事。然查：(1)被告行駛
      之中興街58巷道路左側建築較右側建築突出，本須行駛至
      竹林路124 巷道路上始能查知竹林路124 巷道路有無車輛
      ，故於系爭交岔口置有反光鏡1 面，以供行駛中興街58巷
      之駕駛人可在未進入該交岔路口前即可查看竹林路124 巷
      有無車輛來往，而為必要之安全措施，此有道路交通事故
      調查報告表及現場照片2 幀附卷可參（上揭偵查卷第21、
      27頁），則被告行經系爭路口，自應注意觀看該反光鏡，
      以查知前方交岔路口之車行狀況，然被告於警詢中供稱：
      上開巷口為直角，所以碰撞之前伊無法看見對方等語（上
      開偵查卷第4 頁），復於本院審理中供稱：伊知道上開路
      口設有反光鏡，但伊從來都不會去看反光鏡，伊只注意到
      地面有寫「慢」自等語（本院卷第31頁），顯然被告於行
      經系爭交岔路口時，未透過反光鏡瞭解車前狀況，顯有未
      注意車前狀況，隨時採必要措施之疏失，本件經送臺灣省
      臺北縣區車輛行車事故鑑定委員會鑑定後，亦同此認定，
      此有該會98年9 月16日北縣鑑字第981136號函及鑑定意見
      書各1 份（98年度交簡字第5341號卷第8-10頁）；(2)竹林
      路124 巷另一側之中興街68巷道路設有「禁止進入」之交
      通號誌，指示不得自被告所行駛之中興街68巷直行進入另
      一側之中興街68巷一節，亦有道路交通事故調查報告表1
      份及現場照片1 幀附卷可參（上揭偵查卷第21頁、第27頁
      下方），被告自應遵守該「禁止進入」之交通標誌，行至
      系爭交岔路口只能左轉或右轉，不得直行，然被告於案發
      時卻欲直行進入另一側之中興街68巷道路，此據被告於本
      院審理中所是認（本院卷第32頁），被告行車有未遵守道
      路交通標誌指示之過失，亦堪認定。綜上，足認被告駕車
      確有未遵守「禁止進入」之交通標誌指示，且未注意車前
      狀況，隨時採取必要安全措施之過失。至告訴人雖亦有未
      注意左方車應禮讓右方車先行之駕車過失，然尚不得據以
      減免被告駕車過失之罪責，併此敘明。又告訴人因本件車
      禍，受有肩及上臂擦傷及挫傷、疑右肩峰鎖骨韌帶受傷、
      臉部擦傷及雙腳擦傷及挫傷之傷害，詳如前述，其所受傷
      害與被告上開過失行為有因果關係，亦屬明確。
（三）綜上所述，被告確有未遵守「禁止進入」之交通標誌指示
      ，且未注意車前狀況之駕車過失，肇致告訴人受有傷害，
      其有過失傷害犯行，已堪認定。至被告另聲請傳喚姓名年
      籍不詳之現場目擊證人，證明「本案係因告訴人騎車撞擊
      被告機車而肇致車禍」云云，然被告無法提供該目擊證人
      之年籍資料以供本院傳喚，且本件係告訴人騎乘之機車前
      方與被告騎乘之機車前方相互撞擊一節，業據證人乙○○
      於警詢中證述明確（上開偵查卷第7 頁），並有車損照片
      12 幀 （上開偵查卷第29-34 頁），本件既係兩車相撞，
      該目擊證人自無法證明被告所謂「係告訴人騎乘機車撞擊
      被告之機車」之事實，又被告駕車確有過失，已詳述如前
      ，故認無再傳喚該目擊證人之必要；又被告聲請勘驗其自
      行錄製之光碟1 片，證明被告確因本件車禍受有傷害，惟
      被告因本件車禍受有左肩鎖骨粉碎性骨折、左肺部輕微血
      胸之傷害，業據其提出天主教耕莘醫院永和分院診斷證明
      書1份 為證（上開偵查卷第17頁），故認無勘驗上開光碟
      之必要，附此敘明。本案事證已臻明確，被告犯行堪以認
      定，應予依法論科。
四、核被告甲○○所為，係犯刑法第284 條第1 項前段之過失傷
    害罪。原審以刑事訴訟法第449 條第1 項前段、第3 項、第
    454 條第2 項，刑法第284 條第1 項前段、第41條第1 項前
    段，刑法施行法第1 條之1 之規定論處，其認事用法均無違
    誤。另按關於刑之量定，係實體法上賦予法院得為自由裁量
    之事項，倘其未逾越法律所規定之範圍，或有濫用權限之情
    事，即不得任意指為違法。經查，原審審酌酌本件車禍之肇
    致雙方均有過失，且均未能達成和解，及被告素行、所受傷
    勢、犯罪後態度等一切情狀，量處拘役30日，並諭知易科罰
    金之折算標準，原審量刑並無逾越法律所規定之範圍，或有
    濫用權限之情事等失出或失入之處，應予維持。被告以並無
    過失傷害犯行，且原審未考量其所受傷勢甚重竟判處與告訴
    人相同刑度為由，提起上訴，為無理由，應予駁回。
據上論斷，依刑事訴訟法第455 條之1 第1 項、第3 項、第368
條，判決如主文。
本案經檢察官林常智到庭執行職務。
中    華    民    國    99    年    7     月    30    日
                  刑事第二十一庭 審判長法  官  陳信旗
                                       法  官  許映鈞
                                       法  官  俞秀美
以上正本證明與原本無異。
不得上訴。
                                       書記官  謝怡貞
中    華    民    國    99    年    7     月    30    日
附錄本案論罪科刑之法條：
中華民國刑法第284條
因過失傷害人者，處 6 月以下有期徒刑、拘役或 5 百元以下罰
金，致重傷者，處 1 年以下有期徒刑、拘役或 5 百元以下罰金
。
從事業務之人，因業務上之過失傷害人者，處 1 年以下有期徒
刑、拘役或 1 千元以下罰金，致重傷者，處 3 年以下有期徒刑
、拘役或 2 千元以下罰金。

司法院資訊處製作；財團法人民間司法改革基金會備份。
